【裁判字號】    99,軍上,15
【裁判日期】    990719
【裁判案由】    毒品危害防制條例
【裁判全文】
臺灣高等法院刑事判決                  99年度軍上字第15號
上  訴  人
即  被  告  甲○○
選任辯護人  徐建弘律師
上列上訴人因毒品危害防制條例案件，不服國防部高等軍事法院
98年度上訴字第70號，中華民國99年3月3日第二審判決（起訴案
號：國防部北部地方軍事法院檢察署98年毒偵字第25號），提起
上訴，本院判決如下：
    主  文
上訴駁回。
    理  由
一、按被告不服高等軍事法院宣告有期徒刑之上訴判決者，得以
    判決違背法令為理由，向本院提起上訴，並準用刑事訴訟法
    關於上訴第三審之規定，軍事審判法第181條第5項、第206
    條第1項定有明文。是不服高等軍事法院有期徒刑判決而向
    本院提出上訴者，非以原判決違背法令為理由者不得為之，
    此為其上訴之法定要件。若上訴理由並未依據卷內訴訟資料
    ，具體指摘原判決不適用何種法則或如何適用不當，或所指
    摘原判決違法情事，顯與法律規定得為第三審上訴理由之違
    法情形，不相適合者，均應認其上訴為違背法律上之程式，
    應予以駁回，此觀諸刑事訴訟法第395條前段、第377條之規
    定至明。
二、上訴人即被告上訴意旨略以：
（一）被告無任何營利之意圖，且亦未獲取任何利益，又係受購
      買毒品之同案被告黃思源委託出面代購第三級毒品，被告
      之行為應係幫助吸食第三級毒品，而非幫助販賣第三級毒
      品。又所謂有無營利之意圖，應視被告幫助購買行為之時
      有無意圖自己獲利，而非以賣方有無意圖營利為考量，且
      被告果若無任何獲利，而僅單純代購或代拿毒品，應僅構
      成「幫助施用毒品」之行為，本案被告確實並未獲得任何
      利益。被告係受同案被告黃思源委託後始決議為之，被告
      主觀上係出於幫助同案被告黃思源吸食第3級毒品之意思
      而為之，原審僅以被告之行為間接造成卓彥宏販賣第3級
      毒品既遂之結果，而無視被告之主觀意欲，顯有違誤。
（二）原審認知悉或認識販毒之人，且於幫助取拿購買錢或購買
      時知悉，所幫助者即為販賣一方，此種認定顯然有任意推
      論犯罪，且有違證據法則、論理法則。又原審一方面認定
      被告係受購買毒品之同案被告黃思源委託為之，一方面又
      認定被告係為幫助販賣毒品之卓彥宏販賣毒品而為之，顯
      然判決理由前後矛盾。
（三）本案被告因幫助同案被告黃思源取拿毒品愷他命一次，即
      獲判有期徒刑8月之重刑（原第一審為有期徒刑2年），然
      委託被告取拿毒品之同案被告黃思源就該部分係為不起訴
      處分（因吸食第三級毒品不構成犯罪），而販賣毒品3次
      之正犯卓彥宏，亦遭獲判應執行有期徒刑1年2月，顯示原
      審判決有違比例原則云云。
三、經查：本件原判決以被告於第一審及原審坦承因黃思源未接
    聽電話，所以卓彥宏就聯繫伊，且因黃思源要保養槍枝，就
    打電話給卓彥宏告知將請伊去大門口拿毒品，伊知道卓彥宏
    販毒牟利等語（見第一審卷第147頁、原審卷第59頁），佐
    以證人卓彥宏（見第一審卷第199頁反面，原判決誤載為第
    172頁）、黃思源之證詞（見第一審卷第173頁）、憲兵司令
    部刑事鑑識中心98年4月17日憲直刑鑑字第0980000631號、
    98年5月4日憲直刑鑑字第0980000709號鑑定書各1紙，濫用
    藥物尿液檢驗檢體監管紀錄表影本3紙（見偵1卷第70頁、第
    169頁以及第33頁至第41頁），認定被告成立幫助販賣第三
    級毒品罪，業依卷證詳述依據及理由，其推理論斷衡諸經驗
    法則、論理法則、證據法則等均無違背。並敘明共同正犯，
    係共同實施犯罪行為之人，在共同意思範圍內，各自分擔犯
    罪行為之一部，相互利用他人之行為，以達其犯罪之目的。
    至於幫助犯，係指以幫助之意思，對於正犯資以助力，且無
    關鍵性的決定行為能力者而言。而認定被告明知卓彥宏販賣
    第三級毒品，基於幫助之犯意，受託前往營區大門促成毒品
    交易之幫助販賣第三級毒品犯行。
四、被告上訴意旨辯稱僅為幫助施用毒品並非幫助販賣毒品云云
    ，徒就原判決明確論斷之事項，復行爭執，自與法未合。被
    告上訴意旨復辯稱：所謂營利意圖，應視被告幫助購買行為
    之時有無營利之意圖，而非以賣方有無意圖營利為考量；原
    判決一方面認定被告係受購買毒品之同案被告黃思源委託為
    之，一方面又認定被告係為幫助販賣毒品之卓彥宏販賣毒品
    而為之，顯然判決理由前後矛盾云云，惟按刑法上之幫助行
    為，乃行為人有幫助他人犯罪之意思，以物質上或精神上之
    助力予正犯以實施犯罪之便利，使其易於實施之積極或消極
    行為之謂。查原判決已敘明因卓彥宏與黃思源事前已為毒品
    交易之要約與承諾，被告甲○○並無交易之決定能力，被告
    所為，應屬幫助行為，又被告行為在幫助卓彥宏販賣毒品，
    以卓彥宏有無營利之意圖為斷，被告僅需加以助力，使卓彥
    宏易於販賣為已足，如被告自己更有營利之意圖，應構成販
    賣毒品之共同正犯，而非幫助犯，被告上開所辯，顯係對於
    法律之誤解，自不可採。被告復辯稱：量刑有違比例原則云
    云，惟關於刑的量定，屬於實體法上賦予法院得為自由裁量
    事項，若未有逾越法律所規定範圍，或濫用權限情形，即不
    得任意指摘為違法。而原判決業已敘明考量被告雖因一時誤
    念，且幫助販賣之毒品僅屬微量，事後亦無獲得任何利益或
    報酬，惟其助長毒品散布及施用毒品歪風，戕害軍中同袍身
    心之惡行，將嚴重影響國軍戰力，且國家及部隊一再宣導禁
    絕毒品，被告竟無動於衷，仍恣意而為，並說明所犯尚難認
    足以引起一般之同情，不應適用刑法第59條等情，至同案被
    告黃思源經軍事檢察官為不起訴處分（因吸食第三級毒品不
    構成犯罪），被告幫助之正犯卓彥宏因販賣毒品3次，遭獲
    判應執行有期徒刑1年2月，或係依法為之，或係另案判決針
    對另案被告之裁量權行使，被告辯稱違反比例原則云云，亦
    不可採。綜上，被告係就原審採證認事職權之適法行使，或
    對原判決已明白論斷之事項，任意指摘原審認定事實違背經
    驗法則，或持已意就原判決已經指駁說明的陳詞再為爭辯，
    以一己說詞泛指為違法，自與法律規定得為法律審上訴理由
    之違法情形，不相適合，其上訴違背法律上之程式，應予駁
    回。
據上論斷，應依軍事審判法第206條第1項、刑事訴訟法第395條
前段，判決如主文。
中    華    民    國    99    年    7     月    19    日
                  刑事第六庭審判長法  官  郭豫珍
                                  法  官  黃斯偉
                                  法  官  吳淑惠
以上正本證明與原本無異。
不得上訴。
                                  書記官  陳雅加
中    華    民    國    99    年    7     月    21    日

司法院資訊處製作；財團法人民間司法改革基金會備份。
